【裁判字號】    89,重上,170
【裁判日期】    901030
【裁判案由】    損害賠償
【裁判全文】
臺灣高等法院臺中分院民事判決      八十九年度重上字第一七０號
      上  訴  人    甲○○
      被 上訴 人    協和證券股份有限公司
      法定代理人    林德旺
      被 上訴 人    乙○○
      被 上訴 人    丙○○
      複 代理 人    陳小華
右當事人間請求損害賠償事件，上訴人對於中華民國八十九年九月二十二日臺灣台中
地方法院八十八年度重訴字第二二０號第一審判決提起上訴，本院判決如左：
      主      文
上訴駁回。
第二審訴訟費用由上訴人負擔。
      事      實
甲、上訴人方面：
  一、聲明：求為判決(一)原判決廢棄。(二)被上訴人協和證券股份有限公司應給付上訴
      人新台幣（下同）四千九百五十萬三千九百四十九元及自起訴狀繕本送達翌日
      起至清償日止，按年息百分之五計算之利息。(三)被上訴人協和證券股份有限公
      司乙○○、丙○○應連帶給付上訴人四千九百五十萬三千九百四十九元及自起
      訴狀繕本送達翌日起至清償日止，按年息百分之五計算之利息。(四)任一被上訴
      人就第一項或第二項為給付時，全體被上訴人於該已給付範圍內免除給付之義
      務。(五)願供擔保請准宣告假執行。
  二、陳述：除與原判決記載相同者，茲引用外，補稱：
    (一)按上訴人與被上訴人協和證券股份有限公司（以下簡稱協和證券公司）間，除
      上訴人在該公司開戶，成立委託買賣股票之契約關係外，該公司尚由職員乙○
      ○、丙○○透過上訴人之父向上訴人籌措資金供墊款與其客戶購買股票，此一
      消費借貸預約與委託買賣股票契約，兩者相互依存，因此，上訴人與被上訴人
      協和證券公司間，應係成立此二種契約之混合契約，而為一種無名契約關係。
      按消費借貸預約與委託買賣股票契約，既為互相依存，則雙方約定須經被上訴
      人提出擔保票據，始得動支上訴人銀行帳戶內之款項，是依股票買賣與交割款
      券轉撥之運作，唯有被上訴人於該擔保票據提出後，始得接受他人以上訴人名
      義在上訴人帳戶買賣股票，從而動支上訴人銀行帳戶之金錢，自甚明確。因此
      ，被上訴人必須提出擔保票據，為被上訴人動支上訴人銀行帳戶內之款項，及
      被上訴人接受他人以上訴人名義買賣股票之條件。原審判決認「該借款契約內
      容縱使有借款人尚須交付此支票作為擔保之約定，並非必然有本件證券買賣行
      為之授權亦以之為前提之情形」云云，自有違誤。
    (二)關於兩造約定提出擔保支票，被上訴人始能接受下單，以上訴人名義購買股票
      ，而動支上訴人銀行帳戶內之款項，其事證如下：
      1.八十八年一月二十日，上訴人與被上訴人公司職員丙○○通電話時，上訴人
        責問當初言明須資料齊全始可掛單買賣，如今資料尚未齊全竟掛單買股票，
        丙○○並未否認，此有上訴人所提錄音帶及其譯文為憑。又丙○○於原審八
        十八年度自字第三八三號被訴背信乙案審理中供稱：「八十八年一月十八日
        當天是林進湖要求我將五千萬元支票交付，才順便電話告知友力出事之事情
        」，此有該審判筆錄影本在卷可稽。倘若當初未約定應提出支票為擔保，則
        丙○○告知友力公司出事以前，原告之父林進湖豈有要求被告丙○○交付該
        支票之理？
      2.曾代理上訴人洽談系爭資金籌措之證人林進湖於原審證述上情屬實（原審八
        十八年四月三十日言詞辯論筆錄）。
      3.本件事發後，被上訴人協和證券公司人員出面與上訴人之父林進湖洽商解決
        時，陪同在場之證人劉吉福於原審證稱：協和證券公司中港分公司負責人石
        建民至林宅。林進湖要求石建民依約定交付友力公司簽發，經董事長及董事
        或監察人背書之支票，即不再追究。又該公司王副總經理與石建民至林宅，
        經提出友力公司董事長個人簽發之支票，林進湖拒絕接受而要求交付友力公
        司簽發之支票，石建民則稱公司章（按應係指支票之印鑑章）被有關單位扣
        住，無法開公司票，而要求林進湖先拿私人票也有個保障云云。又稱林進湖
        出國回來，對丙○○說公司票尚未拿到，為何下單，丙○○說伊會負責把公
        司票追回來等語（原審八十八年四月三十日言詞辯論筆錄）。按倘若無提出
        擔保支票始能下單買股票撥付上訴人銀行帳戶內之款項之約定，則上訴人之
        父要求提出友力公司簽發之支票時，石建民大可逕為拒絕，豈有向林進湖說
        明友力公司印鑑章遭扣押之理？又丙○○豈有表明會負責把公司票追回來之
        理？
    (三)上訴人在協和證券公司開設帳戶時，雖同時簽具「委託人交割款券轉撥同意書
      」，同意關於證券帳戶買賣所需價款，得逕由上訴人設於中國信託商業銀行台
      中分行之帳戶轉撥支付，不須使用由上訴人持有保管之存款存摺、印鑑章；但
      上訴人在上開銀行帳戶之款項，惟有上訴人在協和證券公司之證券帳戶，係合
      法買賣股票，才有動支銀行帳戶款項之可能。而上訴人既因被上訴人尚未提出
      擔保支票，而未填具授權書，因此，依規定不可能由他人以上訴人名義下單買
      股票，此種情形下，上訴人將金錢匯入上開自己之銀行帳戶，原無被動支之危
      險。原審以上訴人既簽具「委託人交割款券轉撥同意書」，如確有交付擔保支
      票始能動用證券帳戶之條件，應無在未取得擔保支票前，貿然先行將款項匯入
      帳戶之理，而否定有擔保支票之約定，其屬誤會，應不待言。
    (四)被上訴人丙○○於原審主張：「被告凡買進友力公司股票，必然以電話告知及
      傳真成交紀錄與原告」云云，並舉其在協和證券公司之專線電話通聯紀錄載明
      與上訴人行動電話通話為證。惟查依該通聯紀錄，八十八年一月十三日部分，
      通話時間均在證券市場開盤交易（上午九時）以前，是丙○○上開所陳顯然不
      實。按被上訴人協和證券公司擬定經上訴人簽署之「委託人交割款券轉撥同意
      書」，其第三點載明：「根據證券交易所營業細則第七十五條第三項之規定，
      貴公司應於交割前通知本人並留存紀錄乙節，茲同意以電話方式通知本人或本
      人指定之特定人或委託買賣代理人，並以貴公司人員所製作之電話通知紀錄表
      作為確認之憑據。」倘若上訴人已同意在自己帳戶買進股票而動支系爭銀行帳
      戶內之款項，且被上訴人協和證券公司據以進行股票買賣並依約於交割前通知
      上訴人、留存紀錄，則該公司自可提出上開約定之「電話通知紀錄表」為證，
      其未能提出約定之電話通知紀錄表，亦足證其所稱下單買進股票均有通知上訴
      人乙節，乃不實在，應不待言。至於丙○○催促上訴人匯款時，被上訴人既未
      提出擔保之支票，上訴人因而未出具授權書，是依法規之規定與契約之約定，
      不可能有人利用上訴人名義下單，在上訴人之帳戶買賣股票，因此，上訴人不
      可能因丙○○之催促匯款，而查證自己之證券帳戶下單之情形。原審判決以上
      訴人經催促匯款，未詳細查證所開立帳戶下單情形，即將所籌措之資金匯入帳
      戶，因而否定兩造間有擔保支票之約定，其屬誤會，亦甚顯然。
    (五)兩造間確有提供擔保支票後，始得以上訴人名義下單買賣股票，動用系爭銀行
      帳戶內之款項之約定，又因被上訴人未依約提出該擔保支票，上訴人始未填具
      授權書，授權他人以上訴人名義買賣股票。倘若被上訴人協和證券公司遵守證
      券商負責人與業務人員管理規則第十六條第二項第十七款「證券商之負責人及
      業務人員不得有受理非本人或未據客戶委託書之代理人開戶、買賣或交割之行
      為」之規定，而不接受他人以上訴人名義買賣股票，動支上訴人前揭銀行帳戶
      之款項，上訴人即不致遭受系爭鉅額損害。是被上訴人之違反上開規定，與上
      訴人之遭受損害間，有因果關係，乃甚為明顯，原審竟認寫無因果關係，自有
      違誤。
    (六)兩造間確有上述擔保支票之約定，有下列證據可證：
      1.八十八年一月二十日，上訴人與被上訴人丙○○之對話內容（譯文中「林」
        為上訴人，「連」為被上訴人丙○○）。（上訴人八十八年四月二十八日於
        原審以準備書一狀提出）：
       (1)林：．．．那伍仟萬支票不知道怎麼樣？
         連：跑路去了啦。
         林：當初我們說好，票要開好才可以．．．．
         連：跑路去了，整個都被他拿走了啦！
       (2)林：當初在我家說資料齊全才．．．．．．。
         連：對啊，就那個胖子（指乙○○）被他跑掉了。
       (3)林：你看怎麼樣啦。那天我們說的，資料齊全才可以啊，現在資料沒有齊
             全，你就掛單買賣。
         連：就太著急了，被他騙了，現在就是要想辦法找人了啦。
     以上對話中，上訴人責怪被上訴人丙○○，資料尚未齊全，就掛單買賣等語，
     丙○○並未否認。倘若無擔保支票之約定，且上訴人已出具授權書，即無資料
     尚未齊全之說法，故此一對話，足以證明上述擔保支票之約定，甚為明確。
     2.本件事發數日後，被上訴人協和證券公司中港分公司負責人石建民，至上訴
       人住處，與上訴人之代理人即上訴人之父林進湖洽談之情形：
       當時在場之證人劉吉福，於原審證稱：「．．．石建民到林進湖家，我也有
       在場，林進湖要求石建民依約定交付友力公司票，票上要有董事長及董事或
       監察人背書，如果把票拿過來，其就不追究。．．．」（原審八十八年四月
       三十日言詞辯論筆錄）。而石建民於原審亦證稱：「．．．他（指林進湖）
       說借就約好要開友力公司支票，背後還要董監事各一人背書」，「台北總公
       司（指協和證券公司）王副總及石建民來，林進湖叫我去，他二人拿友力公
       董事長個人票來，林進湖拒絕，要求公司票，石建民說公司支票公司章被有
       關單位扣住，無法開開公司票，要林進湖先拿私人票，也有個保障，但林進
       湖不要」。（原審八十九年三月三日言詞辯論筆錄）。而石建民於原審亦證
       稱：「．．．他（指林進湖）說借錢就約好要開友力公司支票，背後還要董
       監事一人背書」（原審八十九年三月三日言詞辯論筆錄）。倘若兩造間無擔
       保支票之約定，被上訴人公司無違反約定而接受下單動支上訴人銀行帳戶款
       項之情形，則被上訴人公司人員，豈有單純因友力公司股票價格下跌，而親
       自拜訪上訴人代理人林進湖洽談，並提出劉文斌個人支票，以求解決之理？
     3.代理上訴人處理系爭貸款事宜之林進湖，於原審就擔保支票之約定，及被上
       訴人違反約定造成上訴人嚴重損害後，被上訴人公司出面洽談解決之情形，
       亦證述明確（原審八十八年四月三十日言詞辯論筆錄）。
    (七)上訴人在被上訴人協和證券公司開立帳戶，而與該公司簽訂「委託買賣證券受
      託契約書」，成立委託買賣證券之契約關係。該委託契約第一條載明「證券交
      易所章程、營業細則、證券經紀商受託契約準則、委託人委託買賣證券注意事
      項，及證券商業同業公會規約，暨證券交易所隨時公告事項及修正章則，均為
      本契約之一部分」。依上開約定，證券商負責人與業務人員管理規則之規定，
      即屬契約內容之一部分。該規則第十六條第二項第十三款規定：「證券商之負
      責人及業務人員，不得有未依據客戶委託事項及條件，執行有價證券之買賣之
      行為。」；同條項第十七款規定：「證券商之負責人及業務人員，不得有受理
      非本人或未具客戶委任書之代理人開戶、買賣或交割之行為。」。本件上訴人
      委託協和證券公司買賣股票，經約定須上訴人取得擔保支票出具授權書後，始
      可開始下單購買股票。而上訴人貸款與協和證券公司，供其墊款與客戶購買股
      票，此種丙種墊款，誠如被上訴人所辯，例由墊款對象（證券公司客戶）下單
      操盤買賣，但該操盤人須有上訴人出具之委任書，始能以上訴人名義購買股票
      ，而動支上訴人同意貸放之金錢（由前揭銀行帳戶轉撥）。被上訴人協和證券
      公司所印就之開戶資料，其中「委任授權受任承諾買賣證券授權書」，即為上
      述規定之委任書。上訴人在該公司開戶時，因尚未取得約定之擔保票據，故未
      填載該「委任授權受任承諾買賣證券授權書」交付該公司（上訴人確未填具該
      授權書，此據被上訴人協和證券公司自認在卷－見原審八十九年三月三日言詞
      辯論筆錄）。是依上開約定與規定，被上訴人協和證券公司自不得在無授權書
      之情況下接受他人以上訴人名義下單，在上訴人前揭帳戶買賣股票，而動支上
      訴人上述銀行帳戶款項。
    (八)按行政命令，可分法規命令、職權命令與行政規則，法規命令係由行政機關依
      據「法律授權」所頒布的法規範，此種法規範與由國會所發布的法律，同樣對
      於人民及其他規範相對人發生法律上拘束力。職權命令為行政機關不待法律之
      授權，依據其組織法上之職權，為執行法律之需要或就法律對於機關本身主管
      事務未有規定之事項，為填補法律之真空，補充法律之不足，所訂定對外發布
      之行政命令，其與法規命令相同之處，在於兩者皆在補充及執行法律，對於人
      民亦有法律上拘束力。行政規則指為規律行政體系內部事項而下達之命令，亦
      即行政機關對下級機關、或上級長官對所屬公務員，依其法定職權，為規範機
      關內部秩序或運作所為之規定，不直接對外發生效力，通常與人民之權利義務
      無直接關係，其屬行政機關基於行政組織權限及業務上之指揮監督權所發布之
      命令，因係從行政權衍生而來，因此毋需法律之授權．即可發布（證一）。上
      述證券商負責人與業務人員管理規則，係依證券交易法第七十條之授權而發布
      ；而證券商管理規則，則依證券交易法第四十四條第四項之授權而發布。兩者
      均屬法規命令，其規定內容對於人民之權利義務，均有法律上拘束力，並非行
      政規則，而對人民之權利義務，無直接拘束力。上訴人所援引證券商負責人與
      業務人員管理規則第十六條第二項第十三款、第十七款，及證券商管理規定第
      三十六條第十三款規定，均屬保護證券交易當事人之法規命令，屬民法第一百
      八十四條第二項所規定之「保護他人之法律」，該等規定，既經上訴人與被上
      訴人於契約中約定其為契約之內容，則被上訴人違反該等規定，造成上訴人嚴
      重損害，即屬債務不履行，並構成侵權行為，自應對上訴人負賠償責任。乃原
      審竟認該等規定，僅在規範證券商內部人員，上訴人不得據該等規定內容而主
      張權利云云，其有違誤，實不待言。
    (九)綜上所述，被上訴人與上訴人間，確有約定動用資金下單買賣股票之四項要件
      ，而被上訴人協和證券公司既未依約取據墊款對象簽發之公司支票，交付上訴
      人，即讓墊款對象訴外人劉文斌（實際上交由李滿堂操盤），在未經上訴人『
      書面授權』之情形下，動用上訴人之資金下單買進友力公司股票，顯已違反雙
      方之約定，而應負債務不履行之損害賠償責任。又被上訴人等三人明知動用資
      金之條件未成就，亦未獲上訴人之書面授權，遽讓劉文斌使用上訴人帳戶買進
      友力公司股票，致上訴人受有損害，自應負共同侵權行為之損害賠償責任。又
      查訴訟標的之法律關係，取決於原告起訴時之主張，上訴人於原審選擇以債務
      不履行之損害賠償，及侵權行為之損害賠償為本件訴訟之訴訟標的法律關係，
      要屬上訴人之權利，非被上訴人協和證券公司所得置喙，由前述本件事實發生
      之經過觀之，被上訴人協和證券公司為拓展業績，向上訴人借款供客戶墊款，
      要有其合理之動機，又因證券交易法只禁止證券公司作丙墊，並未禁止證券公
      司作丙墊，被上訴人協和證券公司始以變相脫法之方式，將另五千萬元匯入上
      訴人帳戶，再者，被上訴人協和證券公司是證券買賣之經營業者，只有其於業
      務上方知何人有墊款之需求，因其自有資金不足，乃向上訴人調借配合，亦非
      無稽。準此，上訴人未援消費借貸為本件訴訟標的之法律關係，並不足以否認
      被上訴人以拓展公司業績為由，向上訴人籌措資金之事實，被上訴人協和證券
      公司辯稱伊非系爭五千萬元之借用人云云，容有商榷之餘地。
    (十)原審判決上訴人已授權訴外人即墊款對象之劉文斌使用上訴人資金，下單買賣
      股票云云，顯有嚴重誤會，茲澄明如下：
      1.本件所涉之丙種墊款，雖例由墊款對象下單買賣股票，惟仍須使用墊款人名
        義為之，準此，實際下單者，與之帳戶名義人，既非同一人，自應由證券帳
        戶所有人即墊款人出具委任書，始符合證券商負責人及營業人員管理規則第
        十六條第二項第十七款規定，墊款對象之訴外人劉文斌，始得以上訴人之名
        義下單買賣股票，並以上訴人之帳戶為款券之交割。上訴人於被上訴人協和
        證券公司開立證券帳戶時，為掌控帳戶資金進出之安全，即『刻意保留』而
        未簽署「委任授權買賣證券授權書」，被上訴人協和證券公司或訴外人劉文
        斌，既未獲有上訴人之授權書，自無權擅自使用上訴人之名義及帳戶買賣股
        票，要屬當然。又上訴人既在被上訴人協和證券公司開戶，所簽訂之契約亦
        是『委託買賣證券受託契約』，準此，不問上訴人之帳戶作何使用，均無法
        否認上揭開戶簽約之事實，被上訴人協和證券公司辯稱與上訴人間無委託買
        賣關係，亦無委託買賣契約關係，且被上訴人丙○○依上訴人之授權以上訴
        人之帳戶接受劉文斌之代理人下單，被上訴人公司即無債務不履行、侵權行
        為之責任云云，自不足採。
      2.又股票買賣不以書面委託，而以電話下單者，固無不可，但電話下單，亦須
        由客戶與券商確認客戶帳號及買賈標的，並經電話錄音佐證，始得為之，如
        非客戶本人親自下單而委由第三人下單，仍須出具委任書予券商，以期適法
        ，非謂客戶委由第三人電話下單即不須具備授權書，原審判決於此恐有誤會
        ，職是，上訴人既未出具委任書，縱本件股票買賣實際係由訴外人李滿堂以
        電話下單，亦不得謂已得上訴人之授權。
      3.再者，為通知指示者，固為下單買賣之人，上訴人於協議當時，未曾有授權
        之意思表示，且自權利外觀而言，該證券及存款帳戶既係上訴人名義，為上
        訴人所有，依法本即應由上訴人親自為之，或出具授權書，委任他人下單，
        而上訴人即令表明借款人即墊款對象得自行決定買進股票之內容，但並不等
        於上訴人已授權墊款對象得使用上訴人之名義與帳戶，亦不等於上訴人放棄
        資金動用之先決條件，被上訴人等三人明知於此，猶在前揭四項條件尚未具
        備前，上訴人亦未出具授權書之情況下，遽為接受訴外人李滿堂以上訴人名
        義下單，並動用上訴人帳戶內之資金，顯然違反協議。又按被上訴人協和證
        券公司如未取得上訴人書面授權，不讓劉文斌之代理人李滿堂使用上訴人之
        帳戶買入股票，上訴人帳戶之資金亦不虞減損，因被上訴人協和證券公司違
        反規定（因），致使上訴人之帳戶資金遭受損害（果），兩者間自具有相當
        因果關係，被上訴人協和證券公司遽認未簽立授權書為因，已有誤會，從而
        ，被上訴人協和證券公司辯稱未簽立授權書與上訴人之債權損害，並無因果
        關係云云，自不足採。
      4.復按上訴人於開戶時雖簽具「委託人交割款券轉撥同意書」，惟此同意書係
        在『合法下單』買賣股票後，交割款券時適用，其目的僅係同意買賣股票資
        金之轉撥交付，不須使用上訴人執有之存摺及印鑑，純為方便作業而已，非
        得以此而推論上訴人已授權訴外人李滿堂下單及可動用上訴人帳戶內所有之
        資金，換言之，交割款券前之下單，仍須獲有上訴人簽具之授權書，始得合
        法為之，自無待言。
      5.又上訴人固於未收受五千萬元之公司支票為擔保前，即先匯入五千萬元資金
        至上訴人帳戶內，然此僅係上訴人遵守協議約定之表現，並不意謂上訴人放
        棄資金動用四條件之約定，況且雙方既已協議下單及動用該筆資金，須符前
        揭四項要件，上訴人自安心以對，不虞遭擅用。準此，委實難據上訴人有匯
        款行為，遽而推論上訴人已授權由第三人下單並動用帳戶內資金。又相關開
        戶資料，係屬『定型化之契約』，由被上訴人協和證券公司事先印就，就動
        用帳戶內資金之條件，並未敘及，因之，上訴人於被上訴人協和證券公司開
        戶時，未於契約書上載明，乃屬當然之理，但不得以未於契約書上記載，即
        否認有此約定之事實，況從前述相關事證，業足證明確有動用帳戶資金四條
        件之約定存在，不容被上訴人協和證券公司空言否認。
      6.尤有甚者，被上訴人丙○○於原審八十八年三月二十五日保全證據程序中亦
        稱：「．．．．．．那三天不是甲○○下的車，是李滿堂．．．．．．」等
        語，佐以協和證券公司寄達上訴人之買賣對帳單寄達詢證函中，上訴人亦對
        系爭股票成交紀錄表示：「本人從未掛單買賣」，此有原審附卷之八十八年
        三月十五日保全證據筆錄及買賣對帳單寄達詢證函可稽，足證系爭股票交易
        確非上訴人親自或授權他人下單買入。遞以，被上訴人丙○○於台灣台中地
        方法院刑事庭八十八年度自字第三八三號背信案件中曾謂：「．．．．．．
        林進湖（即上訴人之父）並未指示買何股票，是乙○○和劉文斌之操盤人李
        滿堂談妥後，由李滿堂負責下單」等語，此稽原審附卷之台灣台中地方法院
        八十八年度自字第三八三號背信案件八十八年五月六日審判筆錄即明，益證
        上訴人根本未曾指示或授權訴外人劉文斌或其操盤人李滿堂下單買進股票。
      7.承上所述，上訴人與被上訴人等三人間，既確有前揭四項授權下單及資金動
        用前提要件之約定，而此四項條件尚未成就，上訴人亦未填具授權書，授權
        第三人下單，詎原審判決未審酌於此，遽為不利於上訴人之認定，顯有違誤
        。
乙、被上訴人方面：
  壹、被上訴人協和證券公司部分：
    一、聲明：求為判決：(一)上訴駁回。(二)如受不利判決，願供擔保請准宣告免為假
        執行。
    二、陳述：除與原判決記載相同者，茲引用之外，補稱：
      (一)本件系爭借款，係上訴人借款予訴外人劉文斌，並非被上訴人協和證券公司
        向其貸借。
      (二)本件系爭借貸契約並未以「交付該筆資金所用以購買之股票所屬之公司所開
        具之支票（下稱公司支票）」為停止條件，亦即並未約定借用人須先交付「
        公司支票」，方得動用該筆資金。
  貳、被上訴人乙○○部分：
    一、聲明：求為判決：(一)上訴駁回。(二)如受不利判決，願供擔保請准宣告免為假
        執行。
    二、陳述：除與原判決記載相同者，茲引用外，補稱：
      (一)被上訴人乙○○既無代表被上訴人協和總公司向上訴人借貸，或指示被上訴
        人丙○○下單買賣股票而侵害上訴人之權利，自無與丙○○或被上訴人協和
        總公司連帶負損害賠償責任可言。
      (二)被上訴人乙○○與被上訴人丙○○分屬之協和台中分公司及協和中港分公司
        互為獨立單位，且無隸屬、輔助、監督及指揮領導統御關係，被上訴人乙○
        ○及所屬台中分公司與上訴人並無委託買賣股票之契約關係存在，上訴人自
        不得以渠在被上訴人丙○○所屬協和中港分公司開立帳戶之事實予以曲解，
        而謂被上訴人乙○○及所屬協和台中分公司亦成立契約關係，而負契約責任
        。
  參、被上訴人丙○○部分：
    一、聲明：求為判決。(一)上訴駁回。(二)如受不利判決，願供擔保請准免為假執行
        。
    二、陳述：除與原判決記載相同者，茲引用之外，補稱：
      (一)查本件並非上訴人委託被上訴人丙○○買賣股票，實乃上訴人經丙○○居間
        介紹，同意借款予友力公司董事長劉文斌購買友力公司股票，條件乃購買股
        票須於上訴人之帳戶內為之，且劉文斌及上訴人須各出資五千萬元以為上訴
        人之擔保，故買賣上開友力公司股票係經上訴人知情並同意。本件確實單純
        為上訴人與訴外人劉文斌間之民法上之借貸關係，業經上訴人於原審庭訊時
        承認在卷。蓋本件事實經過乃友力公司董事長劉文斌因友力公股票下跌，認
        為有維持公司股價於交易市場穩定性之需要（俗稱護盤），惟友力公司當時
        於交易市場上之融資餘額已滿，凡買進該公司股票已無法向證金公司辦理融
        資，而劉文斌當時資金不足，遂透過被上訴人丙○○與被上訴人乙○○介紹
        ，擬向訴外人林進湖借款，林進湖告以須回去問女兒，即上訴人甲○○。嗣
        經甲○○同意，雙方即達成協議由上訴人和劉文斌各出五千萬之資金，並由
        上訴人於八十八年一月十一日至協和證券中港分公司開戶，雙方將前開款項
        各自匯入上訴人帳戶，再以上訴人名義購買友力公司股票，以資擔保。易言
        之，系爭借貸契約係存在於上訴人與友力公司董事長劉文斌之間，協和證券
        中港分公司與上訴人純為買賣證券之客戶關係而已，並非借貸關係之當事人
        ，否則衡情上訴人應當要求協和證券中港分公司簽立借據或出具支票以為保
        證始符常情，殊無如上訴人於本件訴訟程序中所稱，係要求借貸契約以外第
        三人出具公司票以為擔保之理，此觀上訴人於原審庭訊及其所提出之準備書
        狀皆承認「不管借給哪一家公司，均須由該公司開公司支票做擔保」，而非
        要求協和公司之公司票即明。再者，上訴人確實明知向渠借款人即為友力公
        司董事長劉文斌，亦明知借款用途即為用以購買友力公司股票，維持友力公
        司股票價格，此觀上訴人於原審庭訊時屢稱係「八十八年一月十八日，被上
        訴人丙○○打電話告知上訴人『友力』出事，（上訴人）才知被動用」即明
        。蓋倘若系爭借貸契約係如上訴人所言，由上訴人借錢給協和證券中港分公
        司，再由協和公司決定要以該資金買進何種股票，則協和公司於八十八年一
        月十八日通知上訴人時，應當是說「所買的股票出事了」，衡情絕無開宗明
        義即指明說「『友力』出事」之理，是以上訴人陳稱被上訴人未經渠同意擅
        自動用資金買進友力於司股票，更無足採。
      (二)次查，本件兩造並無任何所謂五千萬擔保支票之停止條件之約定，此徵諸下
        列即明：
        按「當事人主張有利於己之事實者，就其事實有舉證之責任。」，民事訴訟
        法第二百七十七條定有明文。再按，「各當事人就其所主張有利於己之事實
        ，均應負舉證之責，故一方已有適當之證明者，相對人欲否認其主張，即不
        得不更舉反證。」，最高法院十九年上字第二三四五號亦著有判例。查本件
        上訴人並不否認系爭借貸契約之存在，亦不否認渠業已依照系爭借貸契約將
        借貸標的物（即五千萬元）陸續匯入系爭帳戶內，僅陳稱該契約附有停止條
        件，在條件未成就前，契約尚未生效云云。惟依據前開法律規定及最高法院
        判例，上訴人就系爭停止條件之存在及未成就，應負舉證責任，然上訴人僅
        舉證人林進湖為證，但林進湖為上訴人之父，其證詞之客觀證據力先天上即
        有所不足，而通查卷內又未見上訴人提出其他證據證明系爭借貸關係附有停
        止條件，揆諸上開法律規定及最高法院見解，上訴人既未盡舉證責任，原審
        認其主張為不可採，自屬適法。再有進者，系爭借貸契約確實無所謂之停止
        條件，蓋上訴人於八十八年一月十一日在協和公司辦埋開戶買賣股票之同時
        ，亦同時簽立款券轉撥同意書及開立中國信託商業銀行之活期儲蓄存款帳戶
        供資金匯存，是上訴人既已明白依照該款券轉撥同意書所明載之「委託人（
        即上訴人）同意．．．．．．活期存款．．．．．．帳戶逕行與  貴公司（
        即協和公司）轉撥收付」，協和公司有完全之權利動用上訴人前開中國信託
        商業銀行帳戶內之資金買賣股票，則若果系爭借貸關係確實附帶停止條件，
        在條件尚未成就前，上訴人豈會在八十八年元月十一日開戶後，於次日即元
        月十二日、十三日、十五日即立刻連續將二千萬元、二千萬元、一千萬元立
        即匯入渠在中國信託之系爭戶頭（見上訴人起訴狀所提證三號，八十八年一
        月十二日、八十八年一月十三日、八十八年一月十五日上訴人各分別電匯二
        千萬、二千萬、一千萬元）？尤有甚者，如前所述，上訴人匯入款項之時間
        分別在八十八年一月十二、十三、十五日，與其證券帳戶下單買賣之時間為
        同年月十二、十三、十四日，以及被上訴人丙○○曾於同年月十二、十三、
        十四日以電話聯繫上訴人等時間相互對照，第三次下單買賣時上訴人既尚未
        將全數借款匯入，則勢必係下單後上訴人經丙○○以電話聯絡，須將剩餘款
        項再予匯入以為交割。由是，若果確實有所謂五千萬元停止條件一事，上訴
        人大可在十四日下單買賣後翌日，拒絕再匯入款項，然上訴人捨此而未為，
        繼續匯入款項（蓋若有所謂五千萬元之停止條件尚未成就之情形，上訴人在
        第一天匯款後縱不起疑，第二天亦應起疑，蓋在第二天被上訴人打電話給上
        訴人時，依上訴人之認知，其第一天所存入之二千萬元應該還在戶頭內，為
        何被上訴人還要向其詢問另一個二千萬元之事？而上訴人既未起疑，又繼續
        再匯入二千萬元，甚至第三次匯款時同樣未起疑，又繼續匯入一千萬元？）
        ，益證確實無所謂五千萬停止條件一事。雖上訴人上訴理由仍爭執被上訴人
        丙○○所打電話係在開盤時間九點之前，惟上訴人既不否認該揭電話內容皆
        係丙○○催促其匯款，則參諸證券交易常因市場行情瞬息變動而影響買賣時
        機，向上訴人借款之人在顧及市場因素下對此借款之需求應有相當時效性，
        若果有上訴人所謂之五千萬元停止條件，何以上訴人在頻遭催款時未起疑而
        詳細查證所開立帳戶之下單情形，甚且亦未催促借款人交付擔保品即率爾全
        部匯入，是原審判決認上訴人主張之五千萬元停止條件無可採信，顯無違誤
        。進步言之，上訴人為一思慮成熟之成年人，其父林進湖更是縱橫商場數十
        年，為台中地區之商界聞人，經驗豐富，必知五千萬元是為鉅額，更明白在
        簽訂款券轉撥同意書之情形下，將現金存入該賣買股票帳戶內之風險，則上
        訴人在已與他人達成借貸、應允他人動用戶頭資金之前提下，若果確有條件
        之約定豈會不俟條件成就，即甘冒遭他人動用資金之風險，陸續在時間緊密
        的四天內匯入五千萬元？足徵上訴人之主張違反常理至鉅，其無稽更經  鈞
        院認定八十八年度自字第三八三號，即上訴人對被上訴人以背信罪名提起自
        訴之刑事判決認定（被上訴人無罪）確定在案。
      (三)又查，上訴人主張被上訴人違反之「不得有受理非本人或未具客戶委託書之
        代理人開戶、買賣或交割之行為」之規定，與其所受損害有因果關係云云。
        惟姑不論本件上訴人根本無損害存在，即便純就「證券商負責人與業務人員
        管理規則第十六條第二項、第十七條」而言，亦僅屬證券商內部作業管理規
        則，該條文所規定之「委託書」，簽寫與否取決於委託人，然委託人若確實
        已同意（即已實質委託）由第三人下單買賣、交割等行為時，證券商自不因
        欠缺該形式之委託書面而有何違約行為，至為昭然。
      理      由
一、本件上訴人主張於八十八年一月十一日，被上訴人協和證券公司之受僱人即被上
    訴人乙○○、丙○○以協和證券公司因拓展業務、需要業績為由向上訴人借錢，
    當場並辦妥其與被上訴人協和證券公司間之「委託買賣證券受託契約」，由上訴
    人在被上訴人協和證券台中分公司開立客戶編號一五三五○帳戶、及中國信託商
    業銀行台中分行（應是中港分公司）帳號0000000000000帳戶，條
    件則為被上訴人欲購買那家股票應事先告知，且須開立該公司面額五千萬元票，
    票上需有該家公司董事長及一位董、監事背書，擔保品即為該張五千萬元支票，
    被上訴人協和證券公司並須負責將五千萬元匯入上訴人銀行帳戶，詎被上訴人等
    在未告知上訴人之情形下竟擅自於八十八年一月十二、十三、十四日動用上訴人
    前述銀行帳戶之四千九百五十萬三千九百四十九元款，掛單買進友力公司股票，
    違反證券商負責人與業務人員管理規則第十六條第二項第十七款所規定證券商之
    負責人及業務人員不得有受理非本人或未據客戶委託書之代理人開戶買賣或交割
    之行為，造成上訴人受有損失，被上訴人協和證券公司已違反前述委託買賣證券
    受託契約約定，屬不完全給付而應負損害賠償責任，而被上訴人協和證券公司之
    受僱人即其餘被上訴人二人違反上開規則而屬違反保護他人之法律，推定為有過
    失而應負侵權行為損害賠償責任，且二者間屬不真正連帶債務，如任一賠償義務
    人為清償時，他賠償義務人於已清償範圍內免給付義務，故提起本件訴訟。
二、被上訴人協和證券公司則以：被上訴人丙○○、乙○○並非以其名義向上訴人借
    款，而是訴外人人劉文斌向上訴人借貸，且該筆借款並無以交付公司支票為停止
    條件之約定，否則上訴人焉有該條件未成就前即將五千萬元匯入之理，上訴人於
    開設上開證券買賣帳戶之始，即非供作自行買賣股票之用，而係提供訴外人劉文
    斌於借貸後在其帳戶內自行買受股票，其受僱人即被上訴人丙○○亦因之而接受
    劉文斌代理人之下單買進友力、大中公司股票，被上訴人公司與上訴人間即無委
    託買賣契約關係，且被上訴人丙○○依上訴人之授權以上訴人帳戶接受劉文斌之
    代理人下單，被上訴人公司即無債務不履行、侵權行為之責任；且縱令未有上訴
    人授權書面之簽立，其未簽立授權書與上訴人對劉文斌之債權受有未能滿足清償
    之損害，其間並無相當之因果關係，亦難令其負此損害賠償等語。被上訴人乙○
    ○則以：上訴人開立該證券帳戶之中港分公司，與其任職之台中分公司均獨立運
    作且無任何隸屬、指揮等關係，自無受中港分公司監督管理，或對上訴人丙○○
    有何基於職務權限予以監督可言，且此係訴外人劉文斌向上訴人借貸，上訴人雖
    為該買賣股票帳戶名義人，並由其持有管領存摺、證券存摺，僅係為保障其債權
    之權宜措施，尚不得認上訴人為股票之實際買賣者，上訴人既有同意以其名義開
    立買賣股票帳戶供劉文斌或其指定之第三人下單買賣股票，則上訴人未填載委任
    授權受任承諾買賣證券授權書，或被上訴人三人均未簽發支票供上訴人為擔保，
    均無違情之處等語。被上訴人丙○○則以：因訴外人友力公司董事長劉文斌為維
    持友力公司股價而向上訴人借款，條件乃購買股票須於上訴人之帳戶內為之，且
    劉文斌及上訴人須各出資五千萬以為上訴人之擔保，故買賣上開友力公司股票係
    經上訴人知情並同意；且上訴人為一思慮成熟之成年人，應明白在簽訂款券轉撥
    同意書之情形下，將現金存入該買賣股票帳戶內之風險，則上訴人在已與他人達
    成借貸、應允他人動用戶頭資金之前提下，若果確有條件之約定，豈會不俟條件
    成就，即甘冒遭他人動用資金之風險，陸續在時間緊密的四天內匯入五千萬元？
    足見系爭借貸契約確實無所謂之停止條件，只是在友力公司出事之後，上訴人及
    其父要求被上訴人丙○○協助謀求補強擔保，始要求須提供公司票為擔保，並非
    在商談借貸之初；故借貸契約已於上訴人將資金存入系爭帳戶時成立生效，訴外
    人劉文斌依約取得該資金所有權，自有權予以處分，則被上訴人依劉文斌之操盤
    手李滿堂之指示，以上訴人名義下單買進系爭股票，並存放於上訴人帳戶，於法
    並無不合，更無侵害上訴人權利等語，資為抗辯。
三、本件上訴人主張於八十八年一月十一日在其家中，與被上訴人協和證券公司之受
    僱人即任職協和證券公司中港分公司協理之被上訴人丙○○、任職台中分公司執
    行副總之被上訴人乙○○商談後，當場訂立與被上訴人協和證券公司間之委託買
    賣證券受託契約，由上訴人在被上訴人協和證券公司台中分公司開立客戶編號一
    五三五○帳戶、及中國信託商業銀行台中分行（應是中港分公司）帳號0000
    000000000帳戶，而即於八十八年一月十二、十三、十四日，上訴人前
    述銀行帳戶提撥四千九百五十萬三千九百四十九元存款後，以前述證券帳戶掛單
    買進鋼鐵股上市公司即友力公司股票之事實，業據其提出被上訴人丙○○、乙○
    ○之名片影本二份，及協和證券公司證券存褶節本、中國信託商業銀行台中分行
    存褶節本等影本各一份為證，被上訴人三人，對此亦不爭執，自堪信為真實。雖
    就上訴人與被上訴人協和證券公司間有無訂立該契約真意一節，上訴人亦不否認
    開立該證券帳戶之目的，實係欲出借款項五千萬元，供借款人為股票交易，僅陳
    稱他人選擇買賣任何證券前須經其同意，並履行借款條件，然縱使上訴人開立帳
    戶時即已同意由借款之人下單買賣行為，亦僅係就該筆款項內關於得向被上訴人
    協和證券公司為證券買賣交易選擇、下單之人，授權得由借款人為之，觀諸該委
    託買賣證券受託契約書係以上訴人名義所簽立，該證券存摺亦均由上訴人本人持
    有保管中，事後就前述八十八年一月十二、十三、十四日所買入友力公司股票，
    亦係由上訴人實際為處分而轉入其另一證券公司帳戶，該帳戶各筆交易之對帳單
    ，且均寄交上訴人等情，有慶宜證券台中分公司證券存摺節本、買賣對帳單寄達
    詢問函等影本各一份附卷可稽，並經被上訴人自認在卷，均足見基於該委託買賣
    證券受託契約所發生證券交易結果，不論其交易價值昇降等盈虧結果、相關費用
    均應由上訴人負擔，被上訴人協和證券公司亦應基於上訴人對該委託買賣所得，
    有該契約所約定處分權之認識，方可能事後仍同意由上訴人為處分行為，並將交
    易紀錄送交上訴人，自難僅憑上訴人將委託買賣之權限授與第三人，即謂其並無
    締結該契約之真意，或謂實際委託被上訴人協和證券公司買賣證券之人為該借款
    人，並非上訴人。
四、其次，上訴人主張被上訴人協和證券公司之受僱人即被上訴人丙○○、乙○○違
    反契約所約定之證券商負責人與業務人員管理規則、證券商管理規則，在其未立
    有書面委託書，亦未同意第三人代為下單買賣之情形下，竟違約買入友力公司股
    票之事實，被上訴人雖均不否認處理前述上訴人帳戶於八十八年一月十二、十三
    、十四日提撥四千九百五十萬三千九百四十九元存款後，掛單買進鋼鐵股上市公
    司即友力公司股票之人即為被上訴人丙○○，被上訴人丙○○並稱委託通知其買
    賣友力公司股票之人為訴外人李滿堂，並非上訴人，然被上訴人協和證券公司、
    丙○○、乙○○均辯稱：此由第三人代為下單買買一事，上訴人於開戶之始均明
    知且同意，被上訴人乙○○並辯稱：該買賣交易情形其並未參與，亦不知情等語
    ；因之，本件首應審究者，即為被上訴人丙○○所處埋之股票交易，係由第三人
    而非上訴人本人下單之情形下，是否即有違反該契約約定，或應負侵權行為損害
    賠償責任之情形。經查，上訴人主張依其與被上訴人協和證券公司簽訂之上開委
    託買賣證券受託契約，證券交易所章程、營業細則、證券經紀商受託契約準則、
    委託人委託買賣證券注意事項，及證券商業同業公會規約，暨證券交易所隨時公
    告事項及修正章則，均為本契約之一部分，被上訴人對此亦不爭執，而依證券商
    負責人與業務人員管理規則第十六條第二項第十七款所規定，證券商之負責人及
    業務人員不得有受理非本人或未據客戶委託書之代理人開戶買賣或交割之行為，
    暨證券商管理規則第三十六條第十三款則有證券經紀商受託買賣有價證券，不得
    有受理未具客戶委任書之代理人買賣之規定文字，雖以證券商受理非本人所為買
    賣、交割行為時，應有客戶出具之委託書，但因該規定條文字義原意係在規範證
    券商內部業務人員，將之列入前述委託買賣證券受託契約內容時，參諸此委託書
    簽寫與否之行為完全取決於委託人，實難謂該契約內容亦有在委託人已同意由第
    三人為下單買賣、交割等行為時，縱使委託人未立具書面委託書，仍須由受託人
    對此負債務不履行責任之埋。是以，本件被上訴人協和證券公司之受僱人即被上
    訴人丙○○於八十八年一月十二、十三、十四日依第三人指示，以上訴人帳戶買
    入友力公司股票之行為，應認為僅在未得上訴人本人同意之情形下，始負有違約
    之債務不履行責任。
五、進而，兩造雖就向上訴人借款之人為何、借款條件為何等陳述不一，對上訴人開
    立該證券帳戶時，係由被上訴人丙○○、乙○○前往洽談，並由上訴人將五千萬
    元匯入與該證券帳戶一併開立之中國信託商業銀行中港分公司帳號000000
    0000000帳戶作為上訴人交付借款之用，且借款人欲取得該筆款項，限於
    須以上訴人帳戶買入證券之方式，借款人亦須匯入同額之五千萬元為擔保等情均
    陳稱一致，再依證人即當時與被上訴人等洽談之上訴人父親林進湖所證述：「．
    ．．錢是原告（即上訴人）要借給他們，條件則是要買那家股票前要先告訴我們
    ．．．」之情節以觀，不論有無上訴人所稱尚須待其他借款條件成就之前提，借
    款人只須依約定履行、告知上訴人購買何家公司股票，至於通知指示為下單買賣
    之人，上訴人並未特別表示須其親自為之；加以，在上訴人自訴被上訴人乙○○
    、丙○○涉犯背信罪嫌之原審法院於八十八年度自字第三八三號刑事案件審理中
    ，上訴人已表明借款人得自行決定買進股票內容，有該刑事案件審判筆錄、判決
    書等影本各一份在卷供參，應堪認上訴人確有向被上訴人表示該證券帳戶得授權
    由第三人即借款人下單買賣之意。
六、雖查，上訴人復主張與被上訴人丙○○、乙○○洽談時，尚表示借款人得就該證
    券帳戶得進行買賣之前提，須先開立該公司面額五千萬元票據，票上必須有該家
    公司董事及一位董、監事背書，擔保品即為該張五千萬支票，協和公司並須負責
    將五千萬元匯入上訴人銀行帳戶之條件，始得就其開立證券帳戶下單買賣，然除
    就借款人應匯入五千萬元於上訴人帳戶之條件外，餘則為被上訴人所否認，是被
    上人丙○○等依約得否在非經上訴人本人同意時，逕依第三人指示為證券買賣，
    端視上訴人告知被上訴人等此授權第三人下單事宜時，有無明確表示應俟其收受
    五千萬元支票等擔保品後，該授權始生效之限制。 而查：
  (一)證人林進湖雖證述：先前與被上訴人丙○○、乙○○二人在台中市○○路某日本
    料理店洽談時，即已提及如上訴人所稱借款條件，並稱有約定利息、所要求供擔
    保支票須以所購買股票之該家公司所簽發、其上且須有董事長及一位董事背書之
    條件，一月初到伊家中辦理開戶時，此條件仍有再次提及等語，證人劉吉福則證
    稱：出事後在林進湖家中討論如何處理時伊亦在場，當時林進湖有表示只要交付
    友力公司支票暨有該公司董事長、董事或監察人背書支票就不追究，被上訴人協
    和證券公司總公司人員並持交友力公司董事長劉文斌個人簽發支票，卻遭林進湖
    拒絕等語，惟林進湖為上訴人之父，其證詞客觀上即有不足，且其僅足以證明上
    訴人確有透過其父親林進湖表示須有友力公司所簽發支票供擔保一事，該借款契
    約內容縱使有借款人尚須交付此支票作為擔保之約定，並非必然有本件證券買賣
    行為之授權亦以之為前提之情形；因之，上訴人與被上訴人丙○○、乙○○洽談
    時，是否有被上訴人須待上訴人取得該支票後，始得接受第三人指示以上訴人證
    券帳戶下單買賣之前提要件約定，尚難據以認定。
  (二)上訴人於八十八年一月十二日、十三日、十五日分別電匯二千萬、二千萬、一千
    萬元入該證券帳戶，有證券存摺影本一份足憑，上訴人並稱當時並未取得該支票
    為擔保，即先行匯入該款項；則如前述，上訴人既然明知證券帳戶一旦匯入約定
    借款後，將由第三人使用為股票買賣，其卻在尚未取得依約定作為借款擔保之支
    票前即先行匯入，縱使如其所稱，該證券存摺仍由其保管中，該匯款行為既純粹
    為完成借款行為所需，該證券帳戶及銀行帳戶更是上訴人為此筆借款所開立，且
    開設帳戶之同時其已簽具「委託人交割款券轉撥同意書」，同意關於該證券帳戶
    買賣所需價款得逕行由上訴人設於中國信託商業銀行台中分行之帳戶轉撥支付，
    不須使用由上訴人持有保管之存款存摺、印鑑章，有該同意書影本一份在卷可佐
    ，再參以上訴人事後且立即將該帳戶買入之友力公司股票轉至其他帳戶，均足見
    該帳戶款項動支之保障仍有異於純粹由上訴人自己為證券交易之帳戶安全性，若
    上訴人確有表明需先交付五千萬元支票為擔保始得動用該證券帳戶之條件，其實
    無在未取得該擔保前，即貿然先行將款項匯入之理。
  (三)況且，上訴人係於八十八年一月十二、十三、十五日分三日逐次匯入該共計五千
    萬元之款項於銀行帳戶，與其證券帳戶下單買賣時間為八十八年一月十二、十三
    、十四日之時間相互對照，第三次下單買賣時上訴人尚且未將全數借款匯入，足
    見此應係在知悉上訴人將會如數匯入需用款項於中國信託商業銀行帳戶之情形下
    所為；且被上訴人丙○○在一月十二、十三、十四日即曾連續以電話聯繫上訴人
    ，有通聯紀錄影本一份供參，上訴人亦不否認，依其所稱通話內容係被上訴人丙
    ○○催促其匯款，上訴人應已知借款之人需款孔急，參諸證券交易常因市場行情
    瞬息變動而影響買賣之時機，向上訴人借款之人在顧及市場因素下，對此借款之
    需求應有相當時效性，若有上訴人所稱提供擔保品做為證券交易行為之條件，何
    以上訴人在頻遭催促交款時未起疑而詳細查證所開立帳戶下單情形，且在未催促
    借款人交付約定擔保物品下即率爾全部匯入，是此均難認上訴人所稱該下單買賣
    之授權尚附有應先交付該五千萬元支票之條件為可採。
  (四)至於上訴人又稱開立帳戶當時未填載「委任授權受任承諾買賣證券授權書」，而
    依前述管理規則等規定，非本人下單須有書面委託書，其即是因尚未取得供擔保
    之五千萬元支票，未同意授權他人才未填載等語．惟關於上開管理規則所定應出
    具書面委任規定要屬證券商等內部作業管理規則，再參諸證券市場下單亦有以電
    話下單者，尚難據以認此屬授權行為成立生效應備之要式性，如前述，上訴人
    於開戶立帳戶時既已授權得由他人決定購買股票種類等，復無證據堪認其對此授
    權並附有任何條件，縱使被上訴人有違反上開管理規則之行為，亦與上訴人所稱
    之損害間無相當因果關係，自亦不得以其本身未書立書面委託書之事由，即認被
    上訴人有違約之債務不履行或侵權行為損害賠償責任。
  (五)另上訴人所提出其與被上訴人丙○○於八十八年一月二十日電話錄音暨譯文一份
    中，上訴人雖有提及票要開好等語，惟被上訴人丙○○僅回稱資料遭人拿走，所
    指資料是否包括上訴人主張之面額五千萬元支票，應於何時交付何人均不明，尚
    不足以認定關於下單買賣之授權亦有此條件約定。
七、再以，上訴人另謂依上開管理規則關於證券商及其業務人員不得受理未經客戶本
    人本人以委託書指定代理人之買賣行為規定，此證券交易法授權制訂之法規命令
    ，旨在保護證券商之客戶，被上訴人協和證券公司及其員工即被上訴人丙○○、
    乙○○二人係違反該保護他人之法律，自應負共同侵權行為之損害賠償責任等語
    ，惟如前述，被上訴人縱有違反該規定處理程序，於上訴人本人仍有非書面授權
    情形下，能否謂此仍屬違反該規定保護他人之意旨，即有可疑；況且，上訴人既
    有授權他人下單買賣，被上訴人協和證券公司及其受僱人違反該規定，未先取得
    書面授權證明，亦與上訴人所主張用以買賣股票之該筆款項無相當因果關係。
八、再者，上訴人之父林進湖於八十八年四月三十日審理時證稱被上訴人乙○○、丙
    ○○與其接洽時，並未出示被上訴人公司之授權書，則苟被上訴人乙○○、丙○
    ○確係代表被上訴人公司向上訴人借款，上訴人豈有不要求被上訴人乙○○、丙
    ○○出示被上訴人公司之授權書及書立以被上訴人公司名義所為之借貸契約或借
    據等相關文件之理。又借貸契約係存在於貸與人與借用人之間，不及於第三者，
    一般貸與人與借用人其借貸關係成立之基礎在於借用人之個人信用，果上訴人係
    將款項借與被上訴人公司，衡情上訴人應令被上訴人公司提出相當之擔保，豈有
    令不相干之第三者劉文斌開公司支票作擔保之理？又倘係被上訴人公司向其借貸
    資金，則何以於友力公司出事後，上訴人竟未直接向被上訴人公司索賠，反透過
    被上訴人丙○○向劉文斌追索友力公司支票，凡此各情，均與事理有違，足見被
    上訴人公司並非本件借貸契約之借用人，上訴人之主張並無足採。
九、綜上所述，均難認上訴人之主張為可採，從而，上訴人基於委託買賣證券受託契
    約之法律關係，請求被上訴人協和證券公司付四千九百五十萬三千九百四十九元
    ，及自起訴狀繕本送達翌日起至清償日止，按年息百分之五計算之利息，及基於
    侵權行為之法律關係，請求上訴人協和證券股份有限公司、乙○○、丙○○應給
    付上訴人四千九百五十萬三千九百四十九元，及自起訴狀繕本送達翌日起至清償
    日止，按年息百分之五計息之利息，且二者屬不真正連帶債務，任一被上訴人就
    前者或後者為給付時，全體被上訴人於該已給付範圍內免除給付之義務，即無理
    由；其假執行之聲請亦因而失所依附，不應准許。原審為上訴人敗訴之判決，並
    無不合，上訴意旨指摘原判決不當，求予廢棄改判，為無理由，應予駁回。
十、據上論結，本件上訴為無理由，依民事訴訟法第四百四十九條第一項、第七十八
    條，判決如主文。
中      華      民      國    九十      年      十      月     三十     日
~B1民事第三庭審判長法  官  陳照德
~B2                法  官  陳成泉
~B3                法  官  曾謀貴
右為正本係照原本作成。
如對本判決上訴，須於收受判決送達後二十日內向本院提出上訴書狀，其未表明上訴
理由者，應於提出上訴後二十日內向本院提出上訴理由書（須按他造人數附具繕本）
，並繳納送達用雙掛號郵票拾份（每份參拾肆元）。
上訴時應提出委任律師或具有律師資格之人之委任狀；委任有律師資格者，另應附具
律師及格證書及釋明委任人與受任人有民事訴訟法第四百六十六條之一第一項但書或
第二項（詳附註）所定關係之釋明文書影本。
~B                書記官  林振甫
中      華      民      國    九十      年     十一     月      二      日
附註：
民事訴訟法第四百六十六條之一（第一項、第二項）
對於第二審判決上訴，上訴人應委任律師為訴訟代理人。但上訴人或其法定代理人具
有律師資格者，不在此限。
上訴人之配偶、三親等內之血親、二親等內之姻親，或上訴人為法人、中央或地方機
關時，其所屬專任人員具有律師資格並經法院認為適當者，亦得為第三審訴訟代理人
。
                                                                        Ｈ


司法院資訊處製作；財團法人民間司法改革基金會備份。
